臺灣高等法院臺中分院刑事判決　　　　　　　　　　九十年度上訴字第二○五七號
　　上　訴　人
　　即　被　告　乙○○
右上訴人因偽造文書案件，不服臺灣苗栗地方法院九十年度易字第五五二號中華民國
九十年九月二十五日第一審判決（起訴案號：臺灣苗栗地方法院檢察署九十年度偵字
第三五一三號），提起上訴，本院判決如左：
      主  文
原判決撤銷。
乙○○行使偽造私文書，足以生損害於公眾及他人，處有期徒刑肆月，如易科罰金，
以佰元折算壹日。
扣案苗栗縣警察局苗栗分局中華民國九十年五月二十七日逮捕通知書、苗栗縣警察局
中華民國九十年五月二十七日逮捕通知書、鍾建國口卡片影本、中華民國九十年五月
二十七日苗栗縣警察局苗栗分局文山派出所偵訊（調查）筆錄上偽造之「鍾建國」署
押（含簽名及指印各肆枚）捌枚、臺灣苗栗地方法院檢察署中華民國九十年五月二十
七日訊問筆錄上偽造之「鍾建國」署押壹枚均沒收。
      事  實
一、乙○○曾於民國七十二年間犯傷害致死罪，經臺灣高等法院判處有期徒刑十四年
    ，於七十七年間經同上法院裁定減刑為有期徒刑七年六月，於七十七年十一月一
    日假釋出獄，七十九年二月十二日縮刑期滿執行完畢，另於八十二年四月、十月
    間先後再犯違反麻醉藥品管理條例罪，經臺灣臺北地方法院判處有期徒刑五月、
    臺灣新竹地方法院判處有期徒刑七月確定，分別於八十二年七月二十九日、八十
    五年五月四日執行完畢，並於八十六年間再犯違反麻醉藥品管理條例罪，經臺灣
    新竹地方法院判處有期徒刑五月，因未到案接受執行經通緝（嗣於九十年十月十
    七日執行完畢，本件不構成累犯）。詎仍不知悔改，於九十年五月二十七日下午
    三時五十分許，因涉嫌施用第二級毒品安非他命犯行（經臺灣苗栗地方法院裁定
    送觀察勒戒），在苗栗縣苗栗市福麗里忠孝六十四號前，為苗栗縣警察局苗栗分
    局文山派出所警員查獲，乙○○為掩飾其通緝犯身分，竟基於行使偽造私文書之
    犯意，冒用「鍾建國」名義應訊，並在九十年五月二十七日苗栗縣警察局苗栗分
    局文山派出所偵訊（調查）筆錄被談話人處及鍾建國口卡片影本、苗栗縣警察局
    苗栗分局逮捕通知書（通知被逮捕人之親友用，惟本件因被告不願通知親友到場
    ，故由被告在通知單簽名捺指印表示不願通知親友之證明）、苗栗縣警察局中華
    民國九十年五月二十七日逮捕通知書（通知被逮捕人即被告用）上，偽簽「鍾建
    國」之簽名及偽蓋「鍾建國」之指印各四枚合計八枚後，再將其偽造簽名指印表
    示已收受通知之上開逮捕通知書二紙交付予承辦警員而行使上開偽造之私文書，
    並於經警員解送至臺灣苗栗地方法院檢察署接受該署檢察官偵訊後，於九十年五
    月二十七日二十時二十分臺灣苗栗地方法院檢察署訊問筆錄上，偽簽「鍾建國」
    之簽名一枚，足生損害於偵查機關偵辦刑事案件之正確性及鍾建國。嗣於九十年
    五月二十七日經臺灣苗栗地方法院裁定將乙○○送觀察勒戒時，始經臺灣苗栗看
    守所人員查悉其係冒名應訊。
二、案經臺灣苗栗看守所函請臺灣苗栗地方法院檢察署檢察官偵查起訴。
    理      由
一、被告乙○○經合法傳喚，無正當理由未到庭，惟查，右開事實，業據被告乙○○
    在偵查中及原審審理中坦承不諱，並有苗栗縣警察局苗栗分局之逮捕通知書（通
    知親友用）、苗栗縣警察局之逮捕通知書（通知犯罪嫌疑人用）、鍾建國口卡片
    影本、苗栗縣警察局苗栗分局文山派出所之偵訊（調查）筆錄、臺灣苗栗地方法
    院檢察署訊問筆錄各一份附卷可稽，被告之自白與事實相符，本件事證明確，被
    告犯行，應堪認定。
二、核被告乙○○所為，係犯刑法第二百十六條、第二百十條之行使偽造私文書罪。
    被告前後五次偽造「鍾建國」署押（含簽名五枚及指印四枚，起訴事實僅記載偽
    造署押，未區分為偽造簽名及偽造指印，原審判決則漏未記載偽造指印部分），
    為偽造私文書（在二份逮捕通知書上簽名捺指印為收受通知之意思表示，為私文
    書）之階段行為，偽造私文書之低度行為為行使偽造私文書（將偽造「鍾建國」
    署押之逮捕通知書二份交還予警員）所吸收，均不另論罪。公訴人在起訴書事實
    欄已載明被告偽造私文書及行使偽造私文書之事實，在證據並所犯法條欄亦載明
    被告冒名應訊係本於偽造文書犯意，惟未引用刑法第二百十六條、第二百十條，
    顯係漏引，本院自得併予審判之，附予明。原審予以論科，固非無據，惟原審
    漏未論述被告偽造被害人指印之事實，且未將偽造指印諭知沒收，尚有未洽，被
    告未具體指摘原審判決不當之處，其上訴雖無理由，惟原審判決既有上開可議之
    處，仍應由本院予以撤銷改判。爰審酌被告乙○○曾於七十二年間犯傷害致死罪
    ，經臺灣高等法院判處有期徒刑十四年，於七十七年間經同上法院裁定減刑為有
    期徒刑七年六月，於七十七年十一月一日假釋出獄，七十九年二月十二日縮刑期
    滿執行完畢，另於八十二年四月、十月間先後再犯違反麻醉藥品管理條例罪，經
    臺灣臺北地方法院判處有期徒刑五月、臺灣新竹地方法院判處有期徒刑七月確定
    ，分別於八十二年七月二十九日、八十五年五月四日執行完畢，並於八十六年間
    再犯違反麻醉藥品管理條例罪，經臺灣新竹地方法院判處有期徒刑五月，因未到
    案接受執行經通緝（嗣於九十年十月十七日執行完畢，本件不構成累犯），有臺
    灣高等法院檢察署刑案紀錄簡覆表一紙、臺灣高等法院被告全國前案紀錄表各一
    份在卷足稽，足見被告素行不佳，為圖掩飾其通緝犯身分，竟偽造署押冒名應訊
    ，嚴重影響偵查機關偵辦刑事案件之正確性等一切情狀，量處如主文所示之刑，
    並諭知易科罰金之折算標準。扣案苗栗縣警察局苗栗分局九十年五月二十七日逮
    捕通知書、苗栗縣警察局九十年五月二十七日逮捕通知書、鍾建國口卡片影本、
    九十年五月二十七日苗栗縣警察局苗栗分局文山派出所偵訊（調查）筆錄上偽造
    之「鍾建國」署押（含簽名及指印各四枚）八枚、臺灣苗栗地方法院檢察署九十
    年五月二十七日訊問筆錄上偽造之「鍾建國」署押一枚，均應依刑法第二百十九
    條規定沒收。至被告偽造之私文書即上開逮捕通知書二份為警察機關所有，並非
    被告所有，不予宣告沒收，併予明。
三、被告經合法傳喚，無正當理由不到庭，爰不待其陳述逕行判決。
據上論結，應依刑事訴訟法第三百七十一條、第三百六十九條第一項前段、第三百六
十四條、第二百九十九條第一項前段，刑法第二百十六條、第二百十條、第四十一條
第一項前段、第二百十九條、罰金罰鍰提高標準條例第一條前段、第二條，判決如主
文。
本案經檢察官甲○○到庭執行職務。
中      華      民      國      九十一      年    三      月    十二    日
                                   臺灣高等法院臺中分院刑事第八庭
                                         審判長法  官  羅  得  村
                                               法  官  劉  榮  服
                                               法　官  陳  賢  慧
右正本證明與原本無異。
如不服本判決應於收受送達後十日內向本院提出上訴書狀，其未敘述上訴之理由者並
得於提起上訴後十日內向本院補提理由書（均須按他造當事人之人數附繕本）。
                                               書記官  許  麗  花
中      華      民      國　  九十一     年      三       月    十四    日
附錄本判決論罪科刑法條全文：
刑法第二百十條：
偽造、變造私文書，足以生損害於公眾或他人者，處五年以下有期徒刑。
刑法第二百十六條：
行使第二百十條至第二百十五條之文書者，依偽造、變造文書或登載不實事項或使登
載不實事項之規定處斷。
                                                              　　　　　Ｆ
